臺灣桃園地方法院刑事判決
                                  110年度審交訴字第198號
公  訴  人  臺灣桃園地方檢察署檢察官
被      告  莊金發


上列被告因過失致死案件，經檢察官提起公訴（110年度調偵字
第1386號），被告於本院準備程序中，就被訴事實為有罪之陳述
，經本院告知簡式審判程序意旨，並聽取當事人之意見後，本院
合議庭裁定改由受命法官獨任依簡式審判程序審理，判決如下：
    主  文
莊金發犯過失致人於死罪，處有期徒刑捌月。
    事實及理由
一、本件犯罪事實及證據，除於證據部分補充「被告莊金發之桃
    園市政府警察局中壢分局中壢交通中隊道路交通事故肇事人
    自首情形紀錄表1紙」、「肇事車輛照片13張」、「告訴人
    徐劉君於警詢時之陳述」、「證人即被害人家屬徐信義、陳
    嬌妹於偵訊時之證述」、「告訴代理人羅聖鈞律師於本院準
    備程序時之陳述」、「告訴代理人林彥妤律師於本院準備程
    序及審理時之陳述」、「被告莊金發於本院準備程序及審理
    中之自白」外，其餘均引用如附件檢察官起訴書之記載。
二、論罪科刑： 
  ㈠核被告莊金發所為，係犯刑法第276條之過失致死罪。
  ㈡又本件車禍事故發生後，乃經報案人或勤指中心轉來資料未
    報明肇事人姓名，處理人員前往現場處理時，被告在場並當
    場承認為肇事人，有桃園市政府警察局中壢分局中壢交通中
    隊道路交通事故肇事人自首情形記錄表1紙在卷可稽（詳臺
    灣桃園地方檢察署109年度相字第1667號卷〈下簡稱相字卷〉 
    第45頁），堪認被告符合自首之要件，爰依刑法第62條前段
    規定，減輕其刑。
  ㈢爰審酌被告騎乘重型機車行經閃光黃燈號誌交岔路口，疏未
    注意車前狀況，致與行經該處之被害人羅玉美發生碰撞，肇
    致本件交通事故之發生，不僅令被害人羅玉美傷重不治死亡
    ，亦對被害人家屬造成無法彌補之傷痛，其犯罪情節難謂輕
    微；惟念被告犯後坦承犯行、態度尚可，兼衡本件交通事故
    之發生，被告為肇事主因、被害人羅玉美為肇事次因，雙方
    俱有過失，此有桃園市政府車輛行車事故鑑定會鑑定意見書
    、桃園市車輛行車事故鑑定覆議委員會鑑定覆議意見書各1
    份在卷可考（詳相字卷第131至133頁、臺灣桃園地方檢察署
    110年度調偵字第1386號卷第17至19頁），暨被告雖有意與
    告訴人即被害人家屬徐劉君和解，惜因金額差距過大而無法
    達成乙情，並考量被告自陳學歷國中畢業、現在沒有工作、
    沒有需要扶養之人等一切情狀，量處如主文所示之刑，以示
    懲儆。
　㈣至公訴檢察官及告訴代理人請求再將本案送請國立陽明交通
    大學鑑定，經本院電詢該大學運輸與物流管理學系，該系表
    示「暫停收件、什麼時候再開放收件仍未知」後（詳本院卷
    第75頁之本院辦理刑事案件電話查詢紀錄表），告訴代理人
    復又聲請轉送其他學術單位代為鑑定以確認被害人羅玉美有
    無過失及雙方過失比例云云。惟按刑法上之過失犯，祇須危
    害之發生，與行為人之過失行為，具有相當因果關係，即能
    成立，縱行為人之過失，與告訴人本身之過失，併合而為危
    害發生之原因時，仍不能阻卻其犯罪責任（最高法院93年度
    台上字第1017號判決意旨參照）；據此，同理而論，被害人
    羅玉美是否與有過失、又被害人羅玉美與被告各自之過失程
    度為何，係本案量刑輕重及民事損害賠償事件過失責任比例
    認定之問題，與本案被告所涉過失致死罪責成立與否之認定
    無涉；況本案經送桃園市政府車輛行車事故鑑定會鑑定及覆
    議委員會覆議結果俱認被告為本件交通事故之肇事主因，業
    如前述，而被告對此亦無異議，並就其本案所涉過失致死之
    犯行坦認不諱（詳本院卷第130頁、第135至136頁）；從而
    ，本件攸關被告過失致死犯行之事實既均已臻明瞭，則就被
    告犯行認定如前，並不另就本案送請國立陽明交通大學鑑定
    ，特此敘明。
據上論斷，應依刑事訴訟法第273條之1第1項、第299條第1項前
段、第310條之2、第454條第2項，判決如主文。
本案經檢察官李家豪、李佳紜提起公訴，檢察官林欣怡到庭執行
職務。
中    華    民    國   111    年    5     月    13    日
                  刑事審查庭  法  官  林慈雁
以上正本證明與原本無異。
如不服本判決應於收受判決後20日內向本院提出上訴書狀，並應
敘述具體理由。其未敘述上訴理由者，應於上訴期間屆滿後20日
內向本院補提理由書（均須按他造當事人之人數附繕本）「切勿
逕送上級法院」。
                              書記官  吳秉翰
中    華    民    國   111    年    5     月   13     日
附錄本案論罪科刑法條全文
刑法第276條：
因過失致人於死者，處5年以下有期徒刑、拘役或50萬元以下罰
金。
 
附件：
臺灣桃園地方檢察署檢察官起訴書　　
                                   110年度調偵字第1386號
　　被　　　告　莊金發　男　63歲（民國00年0月0日生）
　　　　　　　　　　　　住桃園市○○區○○路0號
　　　　　　　　　　　　國民身分證統一編號：Z000000000號
　　選任辯護人　鄧翊鴻律師
上列被告因過失致死案件，業經偵查終結，認應提起公訴，茲將
犯罪事實及證據並所犯法條分敘如下：
　　　　　　犯罪事實
一、莊金發於民國109年10月6日下午5時17分許，駕駛車牌號碼0
    00-000號普通重型機車，沿桃園市中壢區五族二街往正大街
    方向行駛，行經桃園市中壢區五族二街與正明街49巷交岔路
    口時，本應注意機車行進中駕駛人應注意車前狀況，隨時採
    取必要安全措施，且當時天候晴、暮光、柏油路面乾燥、無
    缺陷、無障礙物、視距良好等，無不能注意之情事，竟疏未
    注意及此，於行經上開交岔路口時未注意車前狀況，適羅玉
    美沿桃園市中壢區正明街49巷往正光二街方向行走進入上開
    交岔路口，見狀閃避不及，人車遂發生碰撞，致羅玉美倒地
    ，受有創傷性蜘蛛網膜下腔出血、創傷性硬腦膜下腔出血、
    創傷性顱內出血、枕骨閉鎖性骨折以及腦水腫等傷害，嗣經
    送醫仍宣告不治。而莊金發於犯罪未發覺前，當場即向警員
    坦承為肇事者，並自首接受裁判。
二、案經羅玉美之子徐劉君告訴偵辦。
　　　　　　證據並所犯法條
一、證據清單暨待證事實
編號 證據名稱 待證事實  1 被告莊金發於警詢及偵訊時之供述 被告莊金發與羅玉美於上開時間、地點發生車禍，致羅玉美受傷，嗣經送醫急救仍不治死亡之事實。  2 1.道路交通事故現場圖、道路交通事故調查報告表（一）（二）各1份 2.現場監視器錄影光碟1片 3.現場監視器錄影畫面翻拍照片4張 4.現場照片8張 1.被告與羅玉美於上開時間、地點發生車禍之事實。 2.依當時車禍發生情形，被告並無不能注意之情事。  3 1.聯新國際醫院109年10月9日診斷證明書1份 2.本署相驗屍體證明書、檢驗報告書各1份 3.相驗照片20張 被告與羅玉美於上開時間、地點發生車禍，致羅玉美受有前揭傷害，嗣經送醫急救仍不治死亡之事實。  4 1.桃園市政府車輛行車事故鑑定會110年2月3日桃交鑑字第1100000768號函附桃園市政府車輛行車事故鑑定會鑑定意見書1份 2.桃園市政府交通局110年8月9日桃交運字第1100040745號函附桃園市車輛行車事故鑑定覆議委員會鑑定覆議意見書1份 被告駕駛普通重型機車行經閃光黃燈號誌交岔路口，未注意車前狀況，為肇事主因。 
二、按汽車行駛時，駕駛人應注意車前狀況，道路交通安全規則
    第94條第3項訂有明文。被告騎駛機車自應注意上開規定，
    而依當時情形並無不能注意之情事，竟疏未注意及此，致生
    本件車禍，使羅玉美受傷後經送醫急救仍不治死亡，被告顯
    有過失，且被告之過失行為與羅玉美死亡結果間，具有相當
    因果關係。是被告過失致死犯嫌，洵堪認定。
三、核被告所為，係犯刑法第276條之過失致死罪嫌。又被告於
    其犯罪未發覺前，主動向據報到場處理之警員，坦承為本件
    車禍肇事駕駛，自首並接受裁判乙節，有桃園市政府警察局
    中壢分局道路交通事故肇事人自首情形紀錄表1份在卷可參
    ，請審酌依刑法第62條前段之規定，減輕其刑。
四、依刑事訴訟法第251條第1項提起公訴。
　此　致
臺灣桃園地方法院
中　　華　　民　　國　　110　　年　　 9    月   27    日
　　　　　　　　　　　　　　　 檢　察　官  李家豪
                               檢　察　官  李佳紜
本件證明與原本無異
中　　華　　民　　國　　110　　年　　10    月   19    日
                               書  記  官  朱依萍
所犯法條：
中華民國刑法第276條
因過失致人於死者，處5年以下有期徒刑、拘役或50萬元以下罰
金。